臺灣高等法院臺中分院刑事判決
上　訴　人　臺灣臺中地方法院檢察署檢察官
被　　　告　丙○○
選任辯護人　劉喜律師
上列上訴人因妨害名譽案件，不服臺灣臺中地方法院95年度中簡
上字第299號中華民國95年12月11日第一審判決（起訴案號：臺
灣臺中地方法院檢察署95年度偵字第8491號），提起上訴，本院
判決如下：
    主  文
上訴駁回。
    理      由
一、本案經本院審理結果，認被告丙○○被訴妨害名譽犯行係屬
    不能證明，其證據及理由，業據第一審判決書理由欄記載甚
    詳，爰引用之︵如附件︶。原審以不能證明被告犯罪，而依
    刑事訴訟法第三百零一條第一項規定，諭知無罪之判決，經
    核認事用法，並無不合，檢察官上訴意旨雖猶謂「(一)本件被
 　 告所寄發指摘「因歌倫比亞企業透過銀行申請貸款，乙○○
    請求我擔任公司的保人…（我真的完全沒拿到任何一點好處
    ），答應擔任保人，貸款金額高達5千多萬（陸陸續續共4家
    銀行）…之後由於漸漸發現，自己完全無法苟同楊博士之為
    人跟很多他的做法及觀念，所以便漸漸萌生離職的念頭，並
    且在今年6月底正式離職，一離職就要求他們更換保人，但
    溝通到最後，他們只同意寫商業本票，但商業本票必須等到
    貸款最後1期才有效（大約是3年後），所以換言之，商業本
    票根本就對我毫無保障可言…所以他們現在的態度，就我個
    人的解讀就是—反正當時是我自己願意作保的，他們又沒逼
    我，所以兩手一攤，你去死吧！極度自私的心態完全不言可
    喻」之電子郵件，依被告上開陳述中之『伊擔任連帶保證人
    之原委，及離職後無法片面解除保證責任』等情固與實情相
    符，然上開內容尚無端指訴『歌倫比亞極度自私、執意不更
    換連帶保證人』一節，即與事實不符，歌倫比亞公司在被告
    於94年6月30日離職之際，並無自動更換連帶保證人之義務
    ，況歌倫比亞公司縱有更換保證人之計畫，亦無在短時間內
    覓得新保證人之可能，故無從僅因歌倫比亞公司未於被告離
    職之際自動更換連帶保證人，即謂歌倫比亞公司自始至終欠
    缺變更保證人之意願。原審認定被告所寄發指摘之郵件內容
    並無不實，似有違誤。(二)雖被告在前揭日期離職後、寄發系
　　爭電子郵件前，曾就更換連帶保證人事宜，以電話或以手機
　  簡訊方式聯繫歌倫比亞企業之特別助理李麗萍，並曾寄發存
    證信函予臺灣銀行黎明分行等，表明欲終止前述借款之保證
    人身份，然觀之證人乙○○即告訴人歌倫比亞集團董事長具
    結後證述『被告離職時，我還送他一支錶』、『我從未拒絕
    被告更換保證人，他沒有親自跟我要求更換保證人，我知道
    他有透過我的特助要求更換保證人，我跟特助講請被告直接
    跟我聯繫，我們可以談談如何做，但是我從來沒有接到被告
    的電話有關這件事』、『從他離職之後，我們曾經有電話聯
    繫，但是被告從未提到此事』等語，是被告於離職後，與昔
    日長官即告訴人並未交惡，雙方尚互有聯絡，則被告為何不
    直接向告訴人表明欲更換保證人一事？其動機為何實屬可議
    ，被告捨此簡易且有效之管道以表明個人意願，逕以寄發內
    容不實之郵件以毀損他人名義，主觀上應認確有惡意誹謗告
    訴人之意思。」云云。
二、經查(一)被告原係告訴人所經營之歌倫比亞企業旗下康仕坦公
    司所屬員工，於九十四年六月三十日因故離職，在職期間曾
    擔任公司股東，惟未分派任何紅利，被告係該公司創始員工
    之一，乃應告訴人之請託，擔任歌倫比亞企業向臺灣銀行、
    萬泰銀行、復華銀行、中租迪和公司借款約新臺幣四千餘萬
    元之連帶保證人，除臺灣銀行借款四千萬元左右之部分，迄
    今仍尚未將被告丙○○為連帶保證人變更外，其餘借款之連
    帶保證人，於 95年2月間起始陸續更換為其他人，被告丙○
    ○未再擔任保證人之情事，業據被告丙○○於原審及本院審
    理時供述綦詳，且為證人即告訴人乙○○亦於本院審理時所
    不否認，而被告丙○○於九十四年六月三十日離職後，約半
    年之久，於九十四年十一月十三日之寄發系爭電子郵件日前
    之該約半年之期間，曾至少三次就更換上開借款連帶保證人
    事宜，以電話聯繫告訴人在歌倫比亞企業之特別助理李麗萍
    ；更於九十四年十月二十六日、同年月二十八日傳送手機簡
    訊予李麗萍，要求儘快回覆更換保人之請求，且被告另又於
    九十四年十月二十四日先後寄發存證信函予臺灣銀行黎明分
    行、萬泰銀行臺中分行，表達其現已離職且僅為掛名之股東
    ，希望終止前述借款之保證人身分，惟均經上開銀行以須經
    借款人申請更換連帶保證人並經各該行庫准許為由，予以拒
    絕亦經原審法院認定明確。綜觀上情，本件被告丙○○因擔
    任公司股東，又未分派任何紅利，僅應告訴人之請託，而擔
    任該企業向臺灣銀行等銀行借款約新臺幣四千餘萬元之連帶
    保證人，其中向臺灣銀行借款四千萬元左右之部分，迄今猶
    未將被告丙○○為連帶保證人變更，又因其於九十四年六月
    三十日離職後約半年之期間，以上開方式要求能儘速更換其
    不再擔任連帶保証人之強烈請求意願，而又均未能如其所願
    解決，始於離職後之約半年後，於九十四年十一月十三日寄
    發該系爭電子郵件之內容，其大意謂「被告丙○○因其已非
    該公司之員工，而認其無再擔任該企業向臺灣銀行等銀行借
    款高達約新臺幣四千餘萬元之連帶保證人之責任，且該銀行
    借款之連帶保證金額甚鉅，被告丙○○認因此長期承擔莫大
    之壓力，且造成其陷入極大之困境」等情，揆之被告上開要
    求儘快更換保人之請求及寄發該系爭電子郵件之經過，尚符
    其實情，且要難謂上開內容有何不實可言，並業經原審法院
    已詳敘理由，是被告丙○○所辯「伊當時已經離職半年，但
    是從離職後就一直與告訴人之方面討論更換保證人問題，卻
    沒有得到回應，心中覺得沮喪，才以寄發電子郵件方式警告
    該公司同仁不要隨便當公司之保證人，伊只是在提醒其他員
    工注意，並無誹謗之犯罪意思」等語，尚堪採信，則被告丙
    ○○既已經由告訴人之特別助理李麗萍完整傳達其更換連帶
    保證人之強烈意願，告訴人亦不否認因而得悉此情，縱被告
    丙○○未直接與告訴人乙○○接洽面談磋商之方式，來解決
    上開更換連帶保證人之事宜，此方式並不合告訴人乙○○之
    意，惟亦自不能憑此而遽為認定被告丙○○主觀上確有惡意
    誹謗告訴人之意思，而有故意妨害名譽之犯行。此外，復查
    無其他積極證據足資證明被告丙○○所為業已構成加重誹謗
    罪，自應為被告無罪之諭知。公訴人上認應就被告予以論罪
    科刑，而指摘原判決不當，為無理由，應予駁回。又本件事
    證明確，告訴人請求傳訊証人卿亞明，本院認無必要，至告
    訴人所言被告另涉有無競業禁止之問題，應另循其他途徑請
    求或解決，均併為敘明。
據上論斷，應依刑事訴訟法第三百七十三條、第三百六十八條，
判決如主文。
本案經檢察官甲○○到庭執行職務。
中　　華　　民　　國　　96　　年　 　4 　　月  　3　　日
            刑事第二庭    審判長法　官  李  璋  鵬
                                法　官  胡  森  田
                                法　官  蕭  錦  鍾
上開正本證明與原本無異。
不得上訴。
                                書記官  蕭  訓  慧
中　　華　　民　　國　　96　　年　 　4　 　月  　4　　日
